最高法院刑事判決　　　　　　　　　　　　　　　八十七年度台上字第三五五八號
　　上　訴　人　甲○○
　　選任辯護人　牛湄湄律師
右上訴人因貪污案件，不服台灣高等法院中華民國八十七年二月二十五日第二審更審
判決（八十六年度上更(二)字第九○一號，起訴案號：台灣台北地方法院檢察署八十三
年度偵字第一三六八三號），提起上訴，本院判決如左：
    主  文
上訴駁回。
    理  由
本件原判決認定：上訴人甲○○係台北市政府工務局建築管理處使用管理課助理工程
師，負責承辦建築物違規使用查報，取締處理工作，為依據法令從事公務之人員，意
圖為自己不法之所有，於民國八十二年六月間，利用其查處台北市○○區○○路派出
所轄區內有關建物違規使用處理之機會，以台北市○○路○段一五一號Ｂ１「安和健
身廣場」部分違規使用地下停車空間經營三溫暖，係屬違建為由，向該安和健身廣場
總經理李小娟誆稱：須付六十萬（新台幣，下同）代為打點擺平，即可先拆一點供檢
查後，再予修復，仍可營業使用，如若不給，違規部分要全部拆除云云，李小娟乃將
上情告訴負責人蔡文龍，蔡文龍遂向友人項允力借款，適項某無現款，又轉向林志郎
借款，由林志郎於八十二年六月二十八日簽發由上嘉水電材行（負責人林志郎）為發
票人，以華南銀行大安分行為付款人，面額六十萬元支票乙紙，交由安和健身廣場會
計林惠華前往付款人銀行提領現金，帶回該健身廣場交由李小娟裝入茶葉罐內，於同
日下午三時許，邀約甲○○至台北市○○路○段一一○之一號一樓「可頌坊 Croiss-
antsde France 」店內交付甲○○收受。甲○○為取信安和健身廣場業主，旋於同年
七月六日，前往該健身廣場要求蔡文龍拆除部分隔間木板，由其拍照存證，並謂可向
建管單位擺平，蔡文龍乃依言拆除，由甲○○拍照報結。嗣該健身廣場將拆除部分予
以回復營業後，仍遭建管單位取締拆除，蔡文龍始知受騙等情。係以上開事實，業據
被害人蔡文龍指訴綦詳，核與證人李小娟、項允力、蔡宗勳證述之情節大致相符，並
經證人林志郎提出由其簽發之支票乙紙為證，而該紙支票（由上嘉水電材行－負責人
林志郎名義為發票人，以華南銀行大安分行為付款人，發票日期為八十二年六月二十
八日票面金額為六十萬元），係由該安和健身廣場會計林惠華於同日持向該銀行提領
現金，亦有該銀行八十六年十月二十八日華安存字第二二○號函在卷可按。又證人李
小娟於八十二年六月二十八日下午三時許，邀同上訴人前往台北市○○路○段一一○
之一號一樓「可頌坊 Croissantsde France」店交付前揭六十萬元，其全程對話，並
經李小娟夥同證人蔡宗勳暗中予以錄音存證，有該錄音帶扣案足憑，該錄音帶經送法
務部調查局作聲紋比對及鑑定結果該錄音帶確係上訴人甲○○聲音，錄音帶其中雖時
有中斷無訊號現象，但研判並非剪接造成，有該局八十三年七月十九日陸（三）字第
八三○七七八二八號函、八十四年四月十九日（八四）陸（三）字第八四○三八八九
七號函在卷可稽。上開錄音帶復經法務部調查局台北市調查處作成譯文，依據譯文所
載，李小娟稱「照以前的行情，怎麼跟現在差這麼多」，甲○○稱「對」，李小娟稱
「以前的行情……以前……」，甲○○稱「沒有因為你們這個比較特殊」，李小娟稱
「以前你看幾萬元就可以打發，現在……」，甲○○稱「也沒有……那時候……錢…
…辦的事情也是很多……我們也是說……沒有很刻意跟他要求很多，情形不太一樣啦
」，李小娟稱「他有跟你們講說儘量少一點……」，甲○○稱「對呀，我有跟他講，
這是實際的情形，只要他瞭解就好……」，李小娟稱「……在虧錢……一條一條……
」，甲○○稱「上面在賺錢，我們也……」，李小娟稱「我們真倒楣，我們也沒有賺
過錢，從來都沒賺過錢……」，甲○○稱「你不曉得我們也很累……」，李小娟稱「
甲○○……這……這……六十萬你要幫我……」，甲○○稱「應該是沒有問題」等語
，並經第一審法院勘驗屬實。參照上訴人於八十二年七月六日上午十時所製作之違規
使用會勘紀錄表（僅上訴人一人簽名，無其他會勘人員）所載會勘結果載明二Ｂ１、
Ｂ２佔用停車位部分業者自行拆除（如附照片），與台北市政府工務局建築管理處承
辦八十二年間台北市○○路○段一五一號Ｂ１「安和健身廣場」違規使用地下停車場
全案卷宗內蘇夢菲於同年七月二十六日所製作會勘紀錄表所載會勘結果所載三並違規
隔間不符規定乙節，本處將另定日期予以執行拆除等情互核以觀，上訴人於八十二年
七月六日執行拆除時，並未將違規部分全部拆除甚明，有台北市政府工務局建築管理
處建築物公共安全違規使用會勘紀錄表、建築物違規使用清冊、及錄音譯文足堪證明
，為其所憑之證據及認定之理由。而以上訴人否認有上揭犯行，並辯稱：伊去執行安
和健身廣場拆除，係將違建全部拆除，而非祗拆除一小部分，伊並未向李小娟拿錢，
伊於八十二年六月二十八日與李小娟見面，係談論別的事，非向其拿錢，告發人是因
健身廣場屢屢被拆，始挾怨誣攀云云。及就第一審法院，詢以「為何謂六十萬元，幫
他（指李小娟）何事﹖」，上訴人所辯「他說要我幫他找店面，看夠不夠」、「他（
指李小娟）是講租金、押金、裝潢費用大概要六十萬元」等語。均係飾卸之詞，不足
採取，在理由內依調查所得之心證，一一指駁。及說明證人蔡文龍、項允力二人就上
開錄音過程所述雖略有出入，證人李小娟就裝錢之茶葉罐究為一罐或二罐與證人項允
力、蔡宗勳所述稍有不符，唯上訴人確有收取上開款項，且該錄音帶確屬上訴人之聲
音無訛，有如前述，則前開不符之情節，並不影響其犯罪事實之成立，且時隔已久或
囿於記憶，衡情已無從再為查證，而無再予查核必要之理由。因以上訴人行為後，貪
污治罪條例已於八十五年十月二十三日修正公布施行，比較新舊法之結果，以行為時
之舊法有利於上訴人，自應適用修正前之貪污治罪條例之規定。次查上訴人係台北市
政府工務局建築管理處使用管理課助理工程師，職司建物違規使用之查處工作，為依
據法令從事公務之人員，其利用查察職務之機會，向違規業者詐取財物，核其所為，
係犯修正前貪污治罪條例第五條第一項第二款之罪。乃撤銷第一審不當之判決，適用
上開法條及同條例第二條前段、第九條第一項、第二項、第十六條，刑法第二條第一
項但書、第十一條前段、第三十七條第二項，並審酌一切情狀，論上訴人以依據法令
從事公務之人員，利用職務上之機會詐取財物罪，判處有期徒刑柒年貳月，宣告褫奪
公權伍年，所得財物六十萬元，應予追繳沒收，如全部或一部無法追繳時，以其財產
抵償之。經核於法尚無違誤。上訴意旨徒就原審採證認事職權之適法行使；或就原判
決理由已經詳細說明之事項；或執與原判決主旨不生影響之枝節問題，任意指為違背
法令，非有理由，應予駁回。
據上論結，應依刑事訴訟法第三百九十六條第一項，判決如主文。
中      華      民      國    八十七    年      十      月    二十二    日
                              最高法院刑事第六庭
                                  審判長法官  黃  劍  青
                                        法官  劉  敬  一
                                        法官  林  增  福
                                        法官  邵  燕  玲
                                        法官  張  清  埤
      右正本證明與原本無異
                                              書  記  官
中      華      民      國    八十七    年      十      月    二十九    日
